臺灣臺中地方法院民事裁定
111年度小上字第28號
上  訴  人  
即被上訴人  黃淵鑒  
被上訴人即  
上  訴  人  蔡麗華  


上列當事人間請求返還不當得利事件，上訴人對於民國110年11
月30日本院臺中簡易庭110 年度中小字第2937號第一審小額民事
判決各自提起上訴，本院裁定如下：
    主    文
上訴駁回。
第二審訴訟費用由上訴人黃淵鑒、蔡麗華各負擔新臺幣壹仟伍佰
元。
    理    由
一、上訴意旨略以：
  ㈠上訴人即被上訴人黃淵鑒（下稱黃淵鑒）部分：
    被上訴人即上訴人蔡麗華（下稱蔡麗華）明知兩造租約內容
    不應加收租金、管理費，卻以租約有載明為由請求其繳交，
    而因其未尋獲租約而以信任之態度持續匯款予蔡麗華，直至
    搬家時找到租約方知租約內容及有溢繳之情形。再者，蔡麗
    華以節稅理由多收租金，且是隔一段時間讓其放鬆戒心後始
    提出加收租金，均是不當，故本件應以租約為憑。另蔡麗華
    請求其繳交之費用，其從不置疑均照常匯款，且搬家前半年
    亦係得蔡麗華同意才找房子，找到後再跟蔡麗華確認才搬離
    ，蔡麗華卻未如數返還押租金。為此請求重新判決。
  ㈡上訴人即被上訴人蔡麗華部分：
　　兩造間租約約定之租金原為新臺幣（下同）8,200元，因黃
    淵鑒要申請房租補助，其因此需要補稅，才與黃淵鑒商量將
    租金調高至8,500元，並經黃淵鑒同意，故口頭契約約定自
    民國106年11月調整。而黃淵鑒是精打計算之人，卻願意於
    調整後3年多持續繳納而無異議，可見黃淵鑒亦同意調整，
    其並無隱瞞事實。況黃淵鑒求償明細也提到補稅一情，故本
    件確係因補稅而調整租金。又黃淵鑒不僅有審閱租約，且在
    租約上寫字及簽名，其影印點交房屋時寫的合約在附件上，
    也有計算扣押租金之金額供黃淵鑒查看，但黃淵鑒不取回押
    租金就離去，黃淵鑒稱其未拿出租約給他審閱是在說謊。再
    者，黃淵鑒因管理費尚有7個月未繳納，且延期交還房屋期
    間之租金係以半個月計算，其也未因黃淵鑒提前解約扣抵押
    租金1個月，故其並未亂扣押租金，黃淵鑒於本件顯有造假
    、說謊情形等語。並聲明：原判決廢棄；黃淵鑒在第一審之
    訴及假執行之聲請均駁回。
二、按對於小額程序之第一審裁判之上訴或抗告，非以其違背法
    令為理由，不得為之。又上訴狀內應記載上訴理由，表明原
    判決所違背之法令及其具體內容、依訴訟資料可認為原判決
    有違背法令之具體事實，民事訴訟法第436 條之24第2 項、
    第436 條之25分別定有明文。所謂判決有違背法令，依民事
    訴訟法第468 條之規定，乃指判決不適用法規或適用不當而
    言，且依同法第436 條之32第2 項之規定，此為小額事件之
    上訴程序所準用。再以判決有不適用法規或適用不當為上訴
    理由時，其上訴狀或理由書應有具體之指摘，並揭示該法規
    之條項或內容，若係成文法以外之法則，應揭示該法則之旨
    趣，倘為司法院解釋或最高法院之判例，則應揭示該判解之
    字號或其內容，如依民事訴訟法第469 條所列第1款至第5 
    款理由提起上訴時（第6 款未準用，參照民事訴訟法第436 
    之32第2 項規定），其上訴狀或理由書應揭示合於該條款之
    事實，上訴理由狀如未依此項方法表明者，即難認為已對原
    判決之違背法令有具體之揭示，其上訴自難認為合法（最高
    法院71年台上字第314 號判例意旨參照）。次按，上訴不合
    法者，第二審法院應以裁定駁回之，民事訴訟法第444 條第
    1 項前段定有明文，且於小額事件之上訴程序亦準用之，此
    參照民事訴訟法第436 條之32第2 項規定自明。
三、經查，本件為小額訴訟，上訴人對第一審判決提起上訴，核
    其上訴理由狀所載內容，均僅泛言爭執租金是否有重行約定
    及押租金是否應全數返還之事實，並非就原審判決具體表明
    有不適用法規、適用法規不當或民事訴訟法第469 條第1 款
    至第5 款所列情形，暨依訴訟資料合於該違背法令之具體事
    實，難謂已合法表明上訴理由，其上訴即為不合法，應予駁
    回。
四、末按法院為訴訟費用之裁判時，應確定其費用額，民事訴訟
    法第436條之19第1項定有明文，此依同法第436條之32第1項
    規定，於小額事件之上訴程序準用之。上訴人提起本件上訴
    既均經駁回，則上訴人各應負擔之本件訴訟費用額為第二審
    裁判費1,500元，爰諭知如主文第2項所示。
五、據上論結，本件上訴為不合法，依民事訴訟法第436條之32
    第1項、第2項、第444條第1項前段、第95條、第78條、第43
    6條之19第1項，裁定如主文。　　
中　　華　　民　　國　　111 　年　　3 　　月　　2 　　日
                  民事第三庭    審判長法官   陳宗賢
　
                                    法  官   王金洲
　
                                    法  官   廖純卿
以上正本係照原本作成。
本件不得抗告。
中　　華　　民　　國　　111 　年　　3 　　月　　2 　　日
                                    書記官   楊雯君